【裁判字號】    98,交易,656
【裁判日期】    990315
【裁判案由】    業務過失傷害
【裁判全文】
臺灣臺中地方法院刑事判決             98年度交易字第656號
公  訴  人  臺灣臺中地方法院檢察署檢察官
被      告  丙○○
            甲○○
上列被告等因業務過失傷害案件，經檢察官提起公訴（98年度調
偵字第295號），本院判決如下：
    主    文
丙○○從事業務之人，因業務上之過失傷害人致重傷，處有期徒
刑肆月，如易科罰金，以新臺幣壹仟元折算壹日。
甲○○無罪。
    犯罪事實
一、丙○○係統聯汽車客運股份有限公司（下稱統聯公司）之受
    僱司機，為從事駕駛業務之人。其於民國97年3月20日上午9
    時44分許，駕駛統聯公司車牌號碼738-FA號之營業大客車，
    由西向東行駛於臺中市○○○路之慢車道內側車道。適有丁○○騎乘車牌號碼MT2-332號之重型機車，及甲○○駕駛車
    牌號碼769-NL號之營業小客車（即計程車），以甲○○駕駛
    計程車在前、丁○○騎乘機車在後之狀態，同向行駛於丙○○所駕駛之營業大客車前方。同日上午9時45分許，丙○○
    駕駛該營業大客車行至中港路接近大墩路口時，因見前方甲○○駕駛之計程車及丁○○騎乘之機車於前，而左前方有一
    槽化線區域，丙○○乃自丁○○之左側超越丁○○之機車略
    偏向左而將車身部分行駛於槽化線區域上，待丙○○往前行
    至近路口時，因見前方有一藍色自小客車欲左轉臺中港路而
    停於該槽化線區域前方之十字路口，丙○○為避開該輛自用
    小客車及為便於通過路口後回慢車道內側行駛，明知其所駕
    駛之營業大客車甫超越丁○○之機車，丁○○之機車應在其
    車側併行，且其本應注意車前狀況及兩車併行之間隔，並隨
    時採取必要之安全措施，以避免車禍發生，而依當時情形，
    天候晴、光線日間自然光線、路面鋪裝柏油、乾燥、無缺陷
    且無障礙物、視距良好，並無不能注意之情事，竟疏未注意
    ，即冒然將車身往右側回正，適行駛在其車旁之丁○○、因
    見其前甲○○駕駛之計程車欲右轉大墩路口，亦疏未注意車
    前狀況並採取必要之安全措施，且未注意左側直行車之統聯
    大客車，即冒然向左偏行，致丁○○之機車左車把處與丙○○偏右行駛之營業大客車右前側處發生碰撞，丁○○因而人
    車倒地，左腳並旋遭丙○○所駕駛續向右偏行之大客車右後
    車輪輾過，因此受有左足及左足踝趾開放性骨折併大面積皮
    膚缺損之傷害，於當日送醫急救後，接受左膝下截肢手術，
    致其受有左下肢機能毀敗之重傷害。而丙○○則於肇事後，
    在現場等候，於職司犯罪偵查之公務員尚未發覺其係上開交
    通事故肇事者前，即主動向據報前來處理之臺中市警察局第
    六分局交通分隊員警自承係肇事人，表示願意接受裁判而自
    首。
二、案經丁○○訴由臺中市警察局第六分局報請臺灣臺中地方法
    院檢察署檢察官偵查起訴。
    理    由
壹、有罪部分：
一、證據能力部分
(一)按公務員職務上製作之紀錄文書及證明文書，除顯有不可信
    之情況外，得為證據，刑事訴訟法第159條之4第1款定有明
    文。查卷附道路交通事故現場圖、調查報告表（一）、（二
    ）、臺中市○○○道路交通事故初步分析研判表、肇事人自
    首情形紀錄表、職務報告書等，係公務員於審判外，本於其
    知覺、記憶及參與現場處理後，所製作之文書，其中有關本
    案車禍現場之相關車輛位置、撞擊部位、受傷程度、現場道
    路標線等記載，更係員警本於職務、依據現場實況所作成之
    紀錄文書，因其負有據實填載之義務，復無利害關係，核無
    顯不可信之情形，且現場歷經相當時日，難以重建，實有尊
    重該等紀錄文書之必要，揆諸前揭規定，應認上開文書均有
    證據能力。
(二)另按除顯有不可信之情況外，從事業務之人於業務上或通常
    業務過程所須製作之紀錄文書、證明文書，得為證據；又醫
    師執行業務時，應製作病歷，並簽名或蓋章及加註執行年、
    月、日，刑事訴訟法第159條之4第2款及醫師法第12條第1項
    分別定有明文。準此，醫師執行醫療業務時，不論患者是因
    病尋求診療，或因特殊目的而就醫，醫師於診療過程中，應
    依醫師法之規定，製作病歷，此一病歷之製作，均屬醫師於
    醫療業務過程中所須製作之紀錄文書，而且每一醫療行為均
    屬可分，因其接續之看診行為而構成醫療業務行為，其中縱
    有因訴訟目的，例如被毆傷而尋求醫師之治療，對醫師而言
    ，仍屬其醫療業務行為之一部分，仍應依法製作病歷，則該
    病歷仍屬業務上所製作之紀錄文書，與通常之醫療行為所製
    作之病歷無殊，自屬刑事訴訟法第159條之4第2款所稱從事
    業務之人於業務上所須製作之紀錄文書，而診斷證明書係依
    病歷所轉錄之證明文書，自仍屬本條項之證明文書，業經最
    高法院著有97年度台上字第666號、96年度台上字第1957號
    判決意旨可參。是本件行政院國軍退除役官兵輔導委員會臺
    中榮民總醫院（下稱臺中榮民總醫院）診斷證明書1紙，係
    依告訴人就診過程之病歷所轉錄，參照上開說明，自屬刑事
    訴訟法第159條之4第2款所稱從事業務之人於業務上或通常
    業務過程所須製作之證明文書，復無具體事證顯示該診斷證
    明書存有詐偽或虛飾之情事，核無該法條所稱顯不可信之特
    別情況，自亦得為證據。
(三)又卷附臺灣省臺中市區車輛行車事故鑑定委員會97年11月21
    日中市行字第0975403498號函所檢附之鑑定意見書，及臺灣
    省車輛行車事故覆議鑑定委員會98年1月19日覆議字第
    0986200227號函所檢附之覆議意見，均為被告以外之人於審
    判外之書面陳述，核屬傳聞證據，惟查，上開鑑定意見及覆
    議意見均係檢察官囑託機關、團體所為之鑑定，其鑑定及覆
    議之結果，由鑑定人依刑事訴訟法第206條出具鑑定報告，
    乃刑事訴訟法第159條第1項所指之例外規定，亦有證據能力
    ，先予敘明。
(四)另卷附之監視器錄影翻拍畫面，純係機器錄製而不涉及人為
    之意志判斷，與傳聞法則所欲防止證人記憶、認知、誠信之
    誤差明顯有別，核與刑事訴訟法第159條第1項之要件不符。
    該項證據既無違法取得之情形，且經本院依刑事訴訟法第
    164條第1項之規定踐行調查證據程序，自應具有證據能力。
二、訊據被告丙○○固坦承其係統聯公司之受僱司機，為從事駕
    駛業務之人，而於前揭時、地，與告訴人丁○○騎乘之機車
    發生車禍，告訴人並因此受傷之事實，惟矢口否認有何業務
    過失致重傷之犯行，辯稱：伊行駛於自己之車道上，並無過
    失，系爭車禍是告訴人未保持兩車間之安全距離，冒然往左
    偏行所致云云，然查：
(一)被告丙○○係統聯公司之受僱司機，為從事駕駛業務之人，
    且於前揭時、地，駕駛車牌號碼738-FA號之營業大客車，與
    告訴人所騎乘車牌號碼MT2-332號之重型機車發生碰撞肇事
    ，告訴人因而受有左下肢機能毀敗之重傷害一節，業經被告
    丙○○供明在卷，核與告訴人丁○○指訴情節相符，並有被
    告丙○○之駕駛執照影本、車牌號碼738-FA號營業大客車行
    車執照影本、道路交通事故現場圖、調查報告表（一）、（
    二）、臺中市○○○道路交通事故初步分析研判表、肇事現
    場照片、臺中榮民總醫院診斷證明書各1份在卷可資佐證，
    堪信屬實。
(二)次按汽車行駛時，駕駛人應注意車前狀況及兩車併行之間隔
    ，並隨時採取必要之安全措施，道路交通安全規則第94條第
    3項訂有明文。查本件車禍發生時，被告丙○○所駕駛之大
    客車與告訴人丁○○騎乘之機車均係沿臺中市○○○路之慢
    車道由西往東同向行駛，而經本院當庭勘驗被告丙○○所駕
    駛之統聯大客車上裝設之監視器錄影光碟結果，查兩車碰撞
    之時點為97年3月20日上午9時45分11、12秒，而在碰撞之前
    ，即同日上午9時45分6秒時，告訴人之機車已出現於被告丙○○所駕駛營業大客車之正前方右側，並持續於其右前方行
    駛，直至同日上午9時45分9秒，告訴人之機車方由營業大客
    車之右前方移至右側併行，且被告丙○○駕駛之營業大客車
    ，於同日上午9時45分8秒時，先向左偏行至槽化線區域，再
    於同日上午9時45分11秒時復往右偏行，於12-18秒間，並持
    續向右偏行，業經本院勘驗明確，製有勘驗筆錄在卷可稽。
    而質之被告丙○○於本院審理時亦自承：伊於肇事前，已看
    到告訴人之機車行駛於其所駕駛之營業大客車右前方，所以
    伊先向左偏行至槽化線區域，後來因看到左前方有一輛自快
    車道違規右轉之藍色自用小客車，所以伊又向右偏行，而當
    時告訴人的機車應該在伊所駕駛之營業大客車車身旁等語（
    見本院99年2月26日審判筆錄）。是被告丙○○於肇事前，
    原已知悉其正前方右側有告訴人之機車與之相鄰而行，故將
    車身向左偏進入槽化線區域以保持兩車間之安全距離，則於
    兩車同行之狀態下，數秒間，被告丙○○當亦能預見告訴人
    之機車可能在其車身右側，則其向右回正時，自應注意其與
    鄰車兩車併行之間隔，並隨時採取必要之安全措施。再者，
    依上開監視器錄影光碟畫面顯示，被告丙○○所稱違規左轉
    之藍色自小客車，於9時45分7秒間即已出現於該大客車左前
    方之監視器畫面內（參98年度調偵字第295號卷第10頁之勘
    驗筆錄），而斯時被告所駕駛之大客車尚未進入該槽化線區
    ○○○○○路口尚有一段距離（參本院卷第65頁擷取畫面編
    號3、4號所示），亦即，該藍色自小客車並非突然駛入，被
    告丙○○於肇事前早已知其左前方有該狀況，並有相當時間
    足以反應；又被告丙○○乃大客車之職業駕駛人，就營業大
    客車之車身龐大，向左或向右偏行所需之行車空間亦較大，
    如碰撞肇事，對其他車輛或人員之財產損害、人身傷亡均難
    認輕微，且因大客車車身龐大，與其車側緊鄰之小車恐有視
    覺死角而不易察覺等情，均難委為不知，則於此情形下，當
    被告丙○○所駕駛之營業大客車，因見左前方有車輛，而欲
    向右方偏行時，更須注意其車身右側與其他車輛之併行間隔
    ，尤其其於數秒之前，告訴人之機車持續行駛於被告所駕駛
    之大客車右前方，於肇事前2秒被告之大客車甫超越告訴人
    之機車，則其對告訴人之機車是否居於其車身右側之視覺死
    角與之併行乙節，尤應詳加注意，自當採取減速並確認與鄰
    車之安全距離，以避免兩車之碰撞，而依本件車禍發生當時
    天候晴、光線日間自然光線、路面鋪裝柏油、乾燥、無缺陷
    且無障礙物、視距良好，此有臺中市○○○道路交通事故調
    查報告表（一）附卷可稽，並無不能注意之情事，詎被告丙○○竟疏未注意上開事項，隨時採取必要之安全措施，即冒
    然駕駛大客車向右持續偏行，致與亦疏未注意即冒然左偏之
    告訴人發生碰撞，告訴人人車倒地後，復遭繼續向右側偏行
    之大客車右後車輪輾過而受有傷害，則被告丙○○就本件車
    禍之發生有上開疏未注意之過失，實堪認定，尚難以被告辯
    稱其於發生擦撞之當下，未看見告訴人之機車乙節而得卸免
    其責。
(三)至本案於偵查中經檢察官送臺灣省臺中市區車輛行車事故鑑
    定委員會鑑定結果，固認：「一、丁○○駕駛重機車未注
    意車前狀況並適採安全措施，往左變換車道時未注意與左側
    直行車保持安全間隔，為肇事原因。二、丙○○駕駛營大
    客車無肇事因素。」，嗣經送臺灣省車輛行車事故覆議鑑定
    委員會覆議結果，照上開鑑定意見，惟意見文字改為：「一
    、丁○○駕駛重機車，未注意車前狀況並採取必要之安全措
    施，且向左偏行未注意左側直行車動態，為肇事原因。二、
    丙○○無肇事因素。」，分別有臺灣省臺中市區車輛行車事
    故鑑定委員會臺中市區970436案鑑定意見書及臺灣省車輛行
    車事故覆議鑑定委員會98年1月19日覆議字第0986200227號
    函文之覆議意見在卷可參。然查，依上開臺灣省臺中市區車
    輛行車事故鑑定委員會鑑定意見書肇事分析一、駕駛行為欄
    內所載，認車禍發生時：「快慢車道間設有劃分島之慢車道
    上同向行駛，黃車在左側車道直行，吳車在前方右轉彎
    ，廖車在吳車後方（在黃車右後側），見車右轉動
    態遂往左偏行駛擬超越時車與車發生擦撞。‧‧‧」，
    而其佐證資料中有關被告丙○○與告訴人丁○○之供述為：
    丁○○(970321警詢自述)稱:我沿臺中港路走慢車道往市
    區直行，我前方有一部計程車打方向燈靠右，我順著機車往
    左騎，看一部車子在我左後方過來，醒來時就已經在醫院了
    。發生危害時因我前方有計程車打方向燈要右轉，我車子往
    左側直走，車在我左邊，之後我就不知道了。我車速不清
    楚幾公里。又(970722警訊)稱:...快接近大墩路時，車在
    我左前方臨時打方向燈就直接右轉大墩路，車一右轉我看
    左後方沒車，我就順著車左方直行，後來我就不知道了。
    車行向我不清楚，當時路況良好，臺中港路往市區是綠燈
    。又(971008在本會說明)稱:我在計程車右後方，計程車打
    方向燈右轉，我順勢左偏之後就發生碰撞，之後即不醒人事
    。丙○○(970320警詢自述)稱:我由中港轉運站出發，要
    開往北屯舊社，沿臺中港路走慢車道直行沿路上下乘客到北
    屯區舊社總站。我沿臺中港路慢車道內側車道直行，到達臺
    中港路與大墩路口時，突然聽到右側碰撞聲音，我看後照鏡
    趕緊煞車，看到機車與機車騎士倒在地上...。當時我視線
    在正前方，聽到右後輪碰撞聲才知道。尚未發生碰撞之前未
    看見車，車由我右側來離我多遠我不清楚，聽到碰撞聲
    音我馬上踩煞車。我當時車速35-40公里。我車右前輪後電
    池蓋有一個凹痕，第一次碰撞是那個部位我不清楚。又(971
    022在本會說明)稱:直行，跟在車後面，接近大墩路時，
    車跨雙白線要右轉，當時我眼睛注視前方，突然聽到"碰"
    一聲發現與機車碰撞，我即急剎車停下，有提供車上監視光
    碟。」，由是觀之，上開鑑定意見，僅側重於車禍發生當下
    被告丙○○與告訴人之相對位置，明顯忽略上開車禍發生前
    數秒，被告丙○○駕駛之大客車甫超越告訴人之機車，及被
    告丙○○原見告訴人騎乘之機車於前，故偏左駛向槽化線區
    域，數秒後，復又偏右回正行駛之經過情形，此上開鑑定意
    見中所載被告丙○○稱：「尚未發生碰撞之前未看見車」
    ，亦與其於本院審理時供承：伊於肇事前，已看到告訴人之
    機車行駛於其所駕駛之營業大客車右前方等語，及本院上開
    勘驗被告丙○○所駕駛之統聯大客車上裝設之監視器錄影光
    碟結果，在2車碰撞之前，於同日上午9時45分6秒時，告訴
    人之機車已出現於被告丙○○所駕駛營業大客車之正前方右
    側，並持續於其右前方行駛，直至同日上午9時45分9秒，告
    訴人之機車方由營業大客車之右前方移至被告所駕駛之大客
    車右側併行之情不符，準此，該鑑定意見顯未詳予考量本件
    車禍發生之全盤經過，則就被告丙○○之肇事責任認定部分
    ，非無瑕疵，為本院所不採，自無從因此為有利被告丙○○
    之認定。
(四)又本件告訴人丁○○因被告前開過失行為，碰撞倒地並經被
    告駕駛之大客車右後車輪輾過，因此受有左足及左足踝趾開
    放性骨折併大面積皮膚缺損之傷害，於當日送醫急救後，接
    受左膝下截肢手術，有臺中榮民總醫院97年3月21日診斷證
    明書1份在卷可資，已達刑法第10條第4項「毀敗或嚴重減損
    一肢以上的機能」之重傷害程度，足認被告過失駕車肇事行
    為，與被害人之重傷害結果間，具有相當因果關係。至告訴
    人丁○○亦疏未注意注意車前狀況並採取必要之安全措施，
    且向左偏行未注意左側直行車動態，就本件車禍之發生，同
    有過失，有前揭鑑定意見書及覆議意見函文在卷可稽，然此
    僅係民事賠償過失相抵之問題，並無礙被告本件業務過失致
    重傷害罪責之成立。是事證明確，被告丙○○之犯行堪予認
    定，應予依法論科。
三、核被告丙○○所為，係犯刑法第284條第2項後段之業務過失
    致重傷罪。被告於上開犯行未被有偵查犯罪職權之機關或公
    務員知悉前，即對前往現場處理之員警承認其為肇事人，有
    臺中市○○○道路交通事故肇事人自首情形紀錄表1份足資
    為憑，合於自首減刑之規定，爰依刑法第62條前段規定減輕
    其刑。爰審酌被告丙○○前無犯罪紀錄，素行尚可，有臺灣
    高等法院被告前案紀錄表1份在卷可佐，雖其於犯後否認犯
    行，亦未與告訴人達成和解，然本件告訴人騎乘重型機車，
    未注意車前狀況且向左偏行未注意左側直行車動態乃本件車
    禍肇事主因，尚難過度苛責於被告丙○○等一切情狀，量處
    如主文所示之刑，並諭知易科罰金之折算標準。
貳、被告甲○○無罪部分：
一、公訴意旨略以：被告甲○○以駕駛計程車為業，係從事駕駛
    業務之人。於97年3月20日上午9時44分許，駕駛車牌號碼73
    6-NL號之營業小客車（即計程車），由西向東行駛於臺中市
    ○○○路之慢車道內側車道，適有告訴人丁○○騎乘車牌號
    碼MT2-332號之重型機車，同向行駛於被告甲○○所駕駛之
    計程車後方，被告甲○○本應注意行駛於慢車道內側車道時
    ，不得隨意跨越慢車道之雙白線而變換車道，而依當時情形
    ，天候晴、光線日間自然光線、路面鋪裝柏油、乾燥、無缺
    陷且無障礙物、視距良好，並無不能注意之情事，被告甲○○竟疏未注意，貿然自慢車道內側車道違規跨越慢車道之雙
    白實線而變換至慢車道外側車道，再右轉至大墩路，造成行
    駛於其車輛後方、為閃避其違規變換車道之告訴人，因而靠
    左行駛，而與被告丙○○所駕駛之車牌號碼738-FA號營業大
    客車發生碰撞，致告訴人因而人車倒地，左腳亦遭被告丙○○所駕駛之營業大客車右後車輪輾過，因此受有左下肢開放
    性傷口、疼痛、變形之傷害，並於當日送醫急救後，接受左
    膝下截肢手術，致其受有左下肢機能毀敗之重傷害，因認被
    告甲○○涉犯刑法第284條第2項後段之業務過失致重傷罪嫌
    。
二、按犯罪事實應依證據認定之，無證據不得認定犯罪事實；不
    能證明被告犯罪者，應諭知無罪之判決，刑事訴訟法第154
    條第2項、第301條第1項分別定有明文。又告訴人之告訴，
    係以使被告受刑事訴追為目的，是其陳述是否與事實相符，
    仍應調查其他證據以資審認。又認定犯罪又認定不利於被告
    之事實，須依積極證據，苟積極證據不足為不利於被告事實
    之認定時，即應為有利於被告之認定；又認定犯罪事實所憑
    之證據，雖不以直接證據為限，間接證據亦包括在內，然而
    無論直接或間接證據，其為訴訟上之證明，須於通常一般之
    人均不致有所懷疑，而得確信為真實之程度者，始得據為有
    罪之認定，若其關於被告是否犯罪之證明未能達此程度，而
    有合理性懷疑之存在，致使無從形成有罪之確信，根據「罪
    證有疑，利於被告」之證據法則，即不得遽為不利於被告之
    認定（最高法院30年上字第816號、76年台上字第4986號、
    40年台上字第86號判例要旨參照）。次按刑法上之過失犯，
    以行為人對於結果之發生應注意並能注意而不注意為成立要
    件（最高法院26年上字第1754號判例參照），亦即行為人須
    有防止結果發生之注意義務，且客觀上無不能注意之情事，
    竟疏未注意，違反其注意義務，始能令其就該有預見可能性
    之結果負過失犯罪責。
三、本件公訴人認被告甲○○涉犯業務過失致重傷罪嫌，無非係
    以：告訴人丁○○之指述、臺中榮民總醫院診斷證明書及道
    路交通事故現場圖、調查報告表（一）、（二）、交通事故
    談話紀錄表、現場照片、監視器錄影光碟等為憑，固非無據
    。惟訊據被告甲○○堅決否認有何公訴人所指之業務過失致
    重傷犯行，辯稱：伊在右轉大墩路前，已事先打方向燈，但
    因後方有機車一直來，所以伊於確認右後方來車，認為安全
    後，方往慢車道外側車道行駛並右轉，並無貿然跨越雙白實
    線等語。經查：
  (1)經本院勘驗被告丙○○所駕駛車牌號碼738-FA號營業大客車
    車身監視器錄影光碟結果，查被告甲○○所駕駛車號736-NL
    號營業小客車之車尾右轉方向燈係於97年3月20日上午9時45
    分5秒時亮起，有勘驗筆錄在卷可稽；而經本院擷取該畫面
    函請臺中市警察局第六分局交通分隊員警至現場實地測量結
    果，該車方向燈亮起時所在位置，與交岔路口之距離為69公
    尺，有臺中市警察局第六分局98年12月8日中分六警偵字第
    0980041416號函檢附之員警職務報告書附於本院卷內可稽。
    而按道路交通安全規則第102條第1項第4款規定：「右轉彎
    時，應距交岔路口30公尺前顯示方向燈或手勢，換入外側車
    道、右轉車道或慢車道，駛至路口後再行右轉。但由慢車道
    右轉彎時應於距交岔路口30至60公尺處，換入慢車道。」，
    本件被告甲○○既已於距離交岔路口69公尺處，即已顯示右
    轉燈，自未違反前揭規定。再觀諸上開監視器錄影光碟翻拍
    照片，被告甲○○於距離路口69公尺處即已顯示右轉燈，而
    斯時其所駕駛之計程車尚未行駛至路口雙白實線處，且其右
    方有機車與之併行。則被告甲○○所稱：伊於右轉前已事先
    打方向燈，但因右方有來車，伊待確認安全後，方為右轉等
    語，堪認屬實，應為可採。亦即，被告甲○○係為右轉大墩
    路，業於進入雙白實線區域前，依規定顯示方向燈並靠右行
    駛，乃因右方尚有機車併行而無法即刻變換至慢車道外側車
    道，依此，尚難認其係「無故」「貿然」跨越車道行駛。
  (2)次查，本案告訴人於偵查中固指稱被告甲○○係快到路口時
    一下子打方向燈並右轉，致伊反應不及始向左偏云云。然其
    所指述情節，與上開被告甲○○係於距路口69公尺前即已顯
    示方向燈乙節，已有未合。況查，告訴人所騎乘之機車發生
    碰撞肇事前，原行駛於被告甲○○駕駛之計程車後方，於97
    年3月20日上午9時45分10秒時，方自被告甲○○所駕駛之計
    程車右後方向左跨越雙白實線至其車輛之左後方，而被告甲○○前於同日上午9時45分5秒時，即已顯示右轉方向燈等情
    ，業經本院勘驗上開監視器錄影光碟甚明，有本院製作之勘
    驗筆錄1份在卷可參。而同日上午9時45分5、6秒許，被告甲○○之計程車右後方向燈亮起時，告訴人丁○○乃在被告甲○○之計程車後數個車身之遙，有本院擷取錄影畫面編號1
    、2號可稽（見本院卷第64頁），而經本院提示該擷取畫面
    予告訴人丁○○後，告訴人亦陳稱：其前係依照伊之印象回
    答，對照片沒有意見等語，足認告訴人前之指訴，純係其個
    人片面之詞，且有重大瑕疵，自難因此遽入被告甲○○過失
    罪責。綜上以觀，本案告訴人於系爭車禍發生前，顯有充足
    之時間及距離認知前方由被告甲○○所駕駛之計程車行將右
    轉，自當注意其車前狀況並隨時採取必要之安全措施，惟其
    仍冒然往左方超車閃避因而車禍肇事，自無從歸責於行駛其
    前方，已依規定顯示右轉燈並待右方已無來車後，方靠右行
    駛進而右轉之被告甲○○，難認被告甲○○有何違反注意義
    務之過失可言。
  (3)況本案經臺灣省臺中市區車輛行車事故鑑定委員會及臺灣省
    車輛行車事故覆議鑑定委員會依檢察官偵查中函送之資料鑑
    定結果，已得檢視被告甲○○之行車動線，均認「被告甲○○並無肇事因素」，此有上開卷附之鑑定意見書及覆議意見
    可資佐證。檢察官起訴書雖以上開鑑定意見，並未就丙○○
    所駕駛營業大客車車身上裝設之監視器錄影畫面內容進行檢
    視，認上開鑑定竟見不可採云云。然查本案檢察官於偵查中
    係將監視器錄影光碟一併檢卷送上開鑑定單位鑑定，有檢察
    官囑託鑑定之函文在卷可參，且上開臺灣省臺中市區車輛行
    車事故鑑定委員會鑑定意見書內之佐證資料中已明確記載所
    依據之資料包含監視器畫面無訛。於判斷路權歸屬時，亦再
    次提及「依據黃車車裝錄影畫面顯示‧‧‧」等語，則檢察
    官認上開鑑定意見漏未檢視監視錄影畫面內容云云，容有誤
    會，其因此認上開鑑定意見就被告甲○○部分不可採，難認
    有據。而除此之外，本院復查無其他證據足資證明被告甲○○就本件車禍發生有何公訴人指訴之過失犯行，揆諸首揭說
    明，自應就此部分為無罪之諭知。
據上論斷，應依刑事訴訟法第284條之1、第301條第1項、第299
條第1項前段，刑法第284條第2項後段、第41條第1項前段、第62
條前段，刑法施行法第1條之1第1項、第2項前段，判決如主文。
本案經檢察官乙○○到庭執行職務。
中    華    民    國    99    年    3     月    15    日
                       刑事第九庭法  官  吳幸芬
以上正本證明與原本無異
如不服本判決，應於收受本判決後10日內向本院提出上訴書狀，
其未敘述上訴理由者，並得於提起上訴後10日內向本院補提理由
書狀（均須按他造當事人之人數附繕本）「切勿逕送上級法院」
                                 書記官  黃毅皓
中    華    民    國    99    年    3     月    15    日
附錄：本案論罪科刑法條全文
中華民國刑法第284條
(過失傷害罪)
因過失傷害人者，處6月以下有期徒刑、拘役或500元以下罰金，
致重傷者，處1年以下有期徒刑、拘役或500元以下罰金。
從事業務之人，因業務上之過失傷害人者，處 1年以下有期徒刑
、拘役或1千元以下罰金，致重傷者，處3年以下有期徒刑、拘役

司法院資訊處製作；財團法人民間司法改革基金會備份。
